臺灣士林地方法院民事判決　　　　　　 100年度小上字第64號
上　訴　人　富邦資產管理股份有限公司
法定代理人　陳紹興
被　上訴人　張大成
上列當事人間請求清償債務事件，上訴人對於中華民國100 年8
月3 日本院士林簡易庭100 年度士小字第409 號第一審判決提起
上訴，本院判決如下：
    主  文
上訴駁回。
第二審訴訟費用新臺幣壹仟伍佰元由上訴人負擔。
    理  由
一、上訴人起訴主張：被上訴人前與訴外人臺灣美國運通國際股
    份有限公司（下稱美國運通公司）成立簽帳卡使用契約，約
    定被上訴人於領用該簽帳卡後，得於各特約商店記帳消費及
    運通提現，惟被上訴人應於當期繳款截止日前，向美國運通
    公司為全部之清償。如逾期未清償者，於逾期欠款全部清償
    前，應依本金每月按3.5%計算遲延付款之違約金。被上訴人
    自持用簽帳卡後，即於各特約商店消費簽帳或運通提現，詎
    未繳付全部簽帳帳款，至民國85年9 月30日止，計欠簽帳帳
    款本金新臺幣（下同）12,624元，及自85年10月1 日起至清
    償日止，每月按3.5%計算之違約金未清償。嗣美國運通公司
    於98年8 月10日將上開債權讓與上訴人。為此，依據簽帳卡
    契約之法律關係，請求被上訴人給付12,624元及自85年10月
    1 日起至清償日止，每月按3.5%計算之違約金等語。
二、被上訴人則以：新加坡旅行社從無交付伊機票之事實。上訴
    人應依據旅行社原始交易及交付伊收受機票之證據提告。本
    案情況是美國運通信用卡與旅行社間的問題和伊無關。伊亦
    從無在新加坡使用美國運通信用卡、刷卡向旅行社購買本案
    所提機票之事。且本案為將近20年前之往事，已罹於時效等
    語，資為抗辯。
三、原審審理結果，以本件上訴人聲請核發支付命令日期為100
    年3 月3 日，距可能繳費期限，適在屆滿15年時效期間前後
    ，衡情，兩造間應以上訴人保存文件可能性及便利性較佳，
    原審認應由上訴人就系爭消費款，是否未罹於消滅時效負舉
    證責任，始為公平。然上訴人經原審曉諭，始終未提出被上
    訴人確切消費簽帳時間資料，自應認被上訴人所為時效抗辯
    ，為有理由等情，為其心證之理由，而為上訴人全部敗訴之
    判決。上訴人則全部聲明不服，求為廢棄原判決，並聲明：
    被上訴人應給付12,624元及自85年10月1 日起至清償日止，
    每月按3.5%計算之違約金。
四、按關於請求給付金錢或其他代替物或有價證券之訴訟，其標
    的金額或價額在10萬元以下者，適用小額程序。次按對於小
    額訴訟之第一審裁判之上訴，非以其違背法令為理由不得為
    之。民事訴訟法第436 條之8 第1 項、第436 條之24第2 項
    分別定有明文。復按當事人於小額程序之第二審程序不得提
    出新攻擊或防禦方法。小額程序之第二審判決，依上訴意旨
    足認上訴為無理由者，得不經言詞辯論判決駁回之。同法第
    436 條之28前段、第436 條之29第2 款亦分別有明定。
五、查本件訴訟標的金額為10萬元以下，原審依小額訴訟程序審
    理，上訴人即原審原告對於該小額訴訟第一審判決不服，提
    起上訴。核其上訴狀中表明，原判決未審酌上訴人曾於原審
    言詞辯論中指出，85年6 月23日美國運通卡月結單有被上訴
    人曾於同年6 月21日以票據支付部分款項之記載，係債務承
    認，從而發生中斷時效之效力，而逕為系爭請求權業已罹於
    時效之認定，顯有違背法令之處等語。則本件上訴可認為合
    法，合先敘明。
六、經查：
（一）按文書之證據力，有形式上證據力與實質上證據力之分。
      前者係指真正之文書即文書係由名義人作成而言；後者則
      為文書所記載之內容，有證明應證事實之價值，足供法院
      作為判斷之依據而言。必有形式上證據力之文書，始有證
      據價值可言。文書之實質上證據力，固由法院根據經驗法
      則，依自由心證判斷之。但形式上證據力，其為私文書者
      ，則應依民事訴訟法第357 條規定決之，即私文書之真正
      ，如他造當事人有爭執者，則舉證人應負證其真正之責（
      最高法院88年度臺上字第2634號判決意旨參照）。本件上
      訴人雖曾於原審提出85年4 月至9 月之美國運通卡月結單
      6 紙（原審卷第38-43 頁），惟被上訴人既已否認其真正
      （原審卷第44頁），則上開月結單形式證據力之有無，自
      已有疑問。再者，關於實質證據力之部分，被上訴人曾否
      以票據支付部分款項而為債務之承認？自應由上訴人負舉
      證之責。然上訴人於原審中除僅提出6 月之月結單外，並
      無提出該月結單係如何作成之相關憑證。則該月結單究依
      何筆消費資料所作成？商店是否曾請款？又被上訴人又如
      何繳交該筆消費？上訴人始終未提出該票據等相關客觀事
      證以證明之，得否逕採上訴人之主張，更非無可議。是揆
      諸前揭說明，法院自得根據經驗法則，依自由心證判斷之
      。綜上，則原審法院不採上訴人所主張本件請求權時效應
      於85年6 月21日重行起算，而為不利於上訴人之認定，自
      屬有據。
（二）況查，原審法院於原判決爭執事項及理由要領：四、(三)第
      5-6 行中既已認定：「然原告經本院曉諭，始終未提出被
      告切確消費簽帳時間資料，自應認被告所為時效抗辯，為
      有理由。」，則可知原審就本件是否該當消滅時效一事，
      已於原審中審酌卷內所有事證後，方為不利上訴人之認定
      。然而，本件上訴人對本院第一審小額訴訟判決提起上訴
      ，依上訴人於上訴狀內記載之上訴理由，仍係爭執前揭月
      結單上被上訴人以票據支付部分款項之記載，是否發生中
      斷時效之效力，此自屬原審取捨證據、認定事實之職權行
      使範圍，上訴人指摘原判決不當，求予廢棄，為無理由。
七、綜上所述，本件依上訴意旨足認上訴為無理由，爰依民事訴
    訟法第436 條之29第2 款，不經言詞辯論而為判決，並依民
    事訴訟法第436 條之32準用436 條之19第1 項之規定，確定
    如主文所示金額之訴訟費用應由上訴人負擔。
八、據上論結，本件上訴為無理由，依民事訴訟法第436 條之29
    第2 款、第436 條之32第1 項、第2 項、第449 條第1 項、
    第436 條之19第1 項、第78條，判決如主文。
中    華    民    國   100    年    10    月    7     日
                  民事第一庭  審判長法  官  陳麗芬
                                    法  官  俞慧君
                                    法  官  陳梅欽
以上正本係照原本作成。
本件判決不得上訴。
中    華    民    國   100    年    10    月    7     日
                                    書記官  羅伊安